【裁判字號】    97,消債更,375
【裁判日期】    971212
【裁判案由】    更生事件
【裁判全文】
臺灣新竹地方法院民事裁定           97年度消債更字第375號
聲  請  人  甲○○
即 債 務人              3弄.
代  理  人  徐豐益律師
上列當事人因消費者債務清理事件聲請更生，本院裁定如下：
    主  文
聲請駁回。
聲請費用由聲請人負擔。
    理  由
一、按債務人對於金融機構因消費借貸、自用住宅借款、信用卡
    或現金卡契約而負債務，在聲請更生或清算前，應提出債權
    人清冊，以書面向最大債權金融機構請求協商債務清償方案
    並表明共同協商之意旨，消費者債務清理條例第151條第1項
    定有明文。又聲請更生或清算不合程式或不備其他要件者，
    法院應以裁定駁回之，但其情形可以補正者，法院應定期間
    先命補正，復為同條例第8條所明定。
二、查本件聲請人即債務人向本院聲請更生，雖主張其有不能清
    償債務情事，前已提出債權人清冊，以書面向最大債權金融
    機構荷蘭商業銀行請求共同協商債務清償方案，惟債權人美
    商花旗銀行股份有限公司於聲請人請求協商前已聲請法院開
    始強制執行程序，嗣經聲請人函請債權人美商花旗銀行於七
    日內表明是否同意延緩執行，然迄未獲債權人美商花旗銀行
    答覆，依消費者債務清理條例施行細則第44條規定，應視為
    協商不成立云云。惟查：
（一）聲請人對於金融機構因消費借貸、自用住宅借款、信用卡
      或現金卡契約而負債務，雖於97年9月12日函請最大債權
      金融機構債權人荷蘭商業銀行協商債務清償方案，惟因聲
      請人嗣主動表明撤回聲請，致本件前置協商以退件結案，
      有聲請人提出之函文資料、債權人荷蘭商業銀行函在卷可
      稽。據此，聲請人既於申請前置協商後，又主動撤回該前
      置協商之申請，足認聲請人並無請求協商之真意，應認聲
      請人尚未依消費者債務清理條例第151條第1項之規定先行
      債務協商。
（二）聲請人之代理人徐豐益律師雖另於97年9月12日函請債權
      人美商花旗銀行於7日內表明是否同意就本院97年度執字
      第21203號對聲請人民事強制執行事件延緩執行，有聲請
      人提出之大福德國際法律事務所徐豐益律師函可稽。然觀
      諸該函文雖載明副本收受者為聲請人，惟綜觀上開律師函
      全文意旨，可認上開律師函僅係徐豐益律師以自己之名義
      通知債權人美商花旗銀行表明是否同意就上開強制執行事
      件延緩執行，而無任何徐豐益律師係受聲請人委任或授權
      代理聲請人發文之意旨，已難認係聲請人之通知或請求債
      權人美商花旗銀行表明是否同意就上開民事強制執行事件
      延緩執行，自不生聲請人對債權人美商花旗銀行為通知或
      請求之效力。
（三）再者，上開律師函固載明係依消費者債務清理條例施行細
      則第44條之規定函請債權人美商花旗銀行表明是否同意就
      上開民事強制執行事件延緩執行，然觀諸該施行細則第44
      條之規定，乃以債務人已依消費者債務清理條例第151條
      第1項規定請求協商債務清償方案後為前提要件，故債務
      人於依消費者債務清理條例第151條第1項規定請求協商債
      務清償方案後，倘有債權金融機構於債務人請求協商前已
      聲請法院開始強制執行程序，而請求該金融機構延緩執行
      時，自應同時將債務人已依消費者債務清理條例第151條
      第1項規定請求最大債權金融機構（包括該最大債權金融
      機構名稱）協商債務清償方案內容告知該金融機構，俾該
      金融機構得以查證、評估是否同意延緩強制執行程序，然
      本件聲請人於申請前置協商後又主動撤回，難認聲請人有
      請求協商之真意，而應認聲請人尚未依消費者債務清理條
      例第151條第1項之規定先行債務協商，已如上述，是不論
      上開律師函有無發生通知或請求債權人美商花旗銀行同意
      延緩已開始強制執行之效力，均無從認有「視為協商不成
      立」可言。此觀之債權人美商花旗銀行亦以聲請人主動撤
      回前置協商之申請，視同未辦理前置協商為由，而未向法
      院辦理暫緩執行，有美商花旗銀行陳報書狀在卷可參。是
      聲請人以美商花旗銀行經請求後未於七日內表示是否同意
      延緩執行，應視為協商不成立云云，自無理由。
三、綜上，本件難認聲請人已依消費者債務清理條例第151條第1
    項之規定先行債務協商，亦不生聲請人通知或請求債權人美
    商花旗銀行同意延緩已開始強制執行之效力，無從有「視為
    協商不成立」之效力，而上開程序之欠缺無從補正，揆諸首
    揭說明，自應以裁定駁回聲請人更生之聲請。
中    華    民    國    97  年    12    月    12      日
                    民事第一庭  法  官  林南薰
以上正本係照原本做成。
如不服本裁定，應於裁定送達後10日內，以書狀向本院提出抗告
，並繳納抗告費新臺幣1,000元。
中    華    民    國    97  年    12    月    12      日
                                書記官  楊書棼


司法院資訊處製作；財團法人民間司法改革基金會備份。
